臺灣桃園地方法院刑事判決　　　　　　　95年度重訴字第81號
公　訴　人　台灣桃園地方法院檢察署檢察官
被　　　告　甲○○
　　　　　　　　　　現於臺灣桃園看守所
選任辯護人　廖美智律師
上列被告因毒品危害防制條例等案件，經檢察官提起公訴（95年
度偵字第16746 號），本院判決如下：
    主  文
甲○○共同運輸第二級毒品，處有期徒刑拾貳年。扣案之第二級
毒品甲基安非他命捌拾包（合計淨重貳仟捌佰捌拾伍點伍壹公
克，空包裝總重貳佰柒拾捌點伍公克，純度百分之捌拾伍點零
伍，純質淨重貳仟肆佰伍拾肆點壹公克，連同直接包裝之塑膠
袋），均沒收銷毀之；「金妹速溶麥片」大包裝塑膠袋個、行
動電話壹支（ＤＢＴＥＬ廠牌，不含ＳＩＭ卡）及未扣案之行李
箱壹個，均沒收，未扣案之行李箱壹個如全部或一部不能沒收時
，追徵其價額。
    事  實
一、甲○○明知俗稱搖頭丸之ＭＤＭＡ係毒品危害防制條例所定
    之第二級毒品，不得非法持有、運輸，且係行政院依懲治走
    私條例第2 條第4 項授權公告之「管制物品項目及其數額」
    所列甲項第4 款之管制進出口物，不得私運進口，竟於民國
    95年7 月間某日，與當時人在大陸地區且詳悉為甲基安非他
    命惟仍誑以係「搖頭丸」之綽號「阿水」之台灣籍成年男子
    ，及另一候待在台灣接貨之年籍不詳之成年男子，基於共同
    運輸第二級毒品之犯意聯絡，甲○○允受「阿水」之託，於
    前去大陸地區從事珠寶採購返台銷售事宜時，順道為之攜運
    所稱之「搖頭丸」來台再轉交給接貨之該年籍不詳之成年男
    子，雙方且言明事成，屈某可獲取新台幣十萬元之報酬。商
    議底定，甲○○先於同年7 月間某日至台北市○○○路雄獅
    旅行社預定前往香港之機票後，於同年8 月1 日至台灣桃園
    國際機場，搭乘長榮航空BR871 號班機經香港前往大陸地區
    ，在大陸停留期間，甲○○並以其所有之DBTEL 牌手機一支
    ，充為與「阿水」連繫運毒相關事宜之工具，另該綽號「阿
    水」之成年男子則事先以「金妹速溶麥片」包裝袋，將第二
    級毒品甲基安非他命分成83袋，再以「金妹速溶麥片」大包
    裝塑膠袋分裝成3 大包（毛重3126公克）作為掩飾後，復於
    同年8 月4 日中午某時許，在大陸深圳地區的「廬山飯店」
    內，由「阿水」將上開毒品交付予甲○○，並告以此即為請
    其攜運返台之「搖頭丸」，而由甲○○將之藏放在其所有之
    隨身行李箱 (未扣案)中 ，嗣甲○○再依預定計畫，攜帶該
    只夾藏有其所認知之「搖頭丸」惟實係甲基安非他命之行李
    箱，從大陸深圳啟程先至香港，再於翌（5） 日凌晨某時經
    由香港搭乘中華航空公司CI618 號班機，將藏有上開毒品之
    行李以託運之方式，而於是日凌晨4 時許飛抵台灣桃園國際
    機場，自大陸地區運輸第二級毒品甲基安非他命入境我國。
    又因法務部調查局人員業已接獲甲○○將自大陸地區運輸毒
    品入境之情資，而在台灣桃園國際機場監控許久，並於當日
    凌晨4 時15分許，甲○○辦理入境通關時，會同財政部台北
    關稅局、桃園縣調查站人員將之查獲，當場在甲○○託運之
    行李內搜扣上開第二級毒品甲基安非他命（經鑑驗結果合計
    淨重2885.5 1公克，空包裝總重278.53公克，純度85.05 ％
    ，純質淨重2454.13 公克），連同直接包裝毒品之塑膠袋83
    個，及「阿水」所有用以外包該毒品之「金妹速溶麥片」大
    包裝塑膠袋3 個，以及甲○○所有供聯絡運毒事宜之DBTEL
    廠牌行動電話1 支。
二、案經法務部調查局桃園縣調查站移送臺灣桃園地方法院檢察
    署檢察官偵查起訴。
    理  由
一、訊據被告甲○○對於上揭事實均坦認不諱，並有如事實欄所
    示之物扣案，及旅客入出境紀錄查詢資料、台北關稅局扣押
    貨物收據及搜索筆錄、台灣桃園國際機場入出境服務站檢查
    通知各1 份，以及查獲毒品之外包裝及晶狀物照片計4 張在
    卷可憑，佐此已足認被告之上開自白屬實，胥值採信。又扣
    案之晶狀物83小包，經桃園縣調查站送請法務部調查局鑑定
    ，結果認為：均含第二級毒品甲基安非他命成分，合計淨重
    2885.51 公克，空包裝重278.53公克，純度85.05%，純質淨
    重2454.13 公克，亦有該局95年9 月4 日調科壹字第095222
    12820 號鑑定書1 紙在卷足按，此外，復有被告所有供本件
    聯絡運輸毒品事宜之手機1 支扣案足佐。被告共同運輸第二
    級毒品之犯行，事證已明。
二、次查，被告主觀上認知之毒品係俗稱「搖頭丸」之ＭＤＭＡ
    ，與客觀上所私運之毒品實為甲基安非他命，二者間固非具
    體一致，惟按行為人主觀之認識與客觀存在或發生之事實不
    相符者，在學理上稱為「錯誤」，而其中關於「目的物錯誤
    」係指對於行為客體之錯誤，易言之，乃指行為人對於「行
    為客體之同一性」的錯誤，亦即行為人主觀上所認識之行為
    客體與其行為在客觀事實上所侵害客體不相一致者而言，茲
    應予審究者，厥為行為人在主觀上認識之行為客體與其在客
    觀上所侵害之行為客體，就構成要件所欲保護之法益價值而
    觀，倘兩者得評論為等價時，即認係屬「構成要件等價之客
    體錯誤」，且此等類型之錯誤，因所侵害之法益已等同評價
    ，並不足以影響故意之成立及犯罪之完成。稽本件被告縱在
    主觀上認為其所運輸進入台灣地區之管制物品為第二級毒品
    ＭＤＭＡ即「搖頭丸」，而事實上卻係攜帶第二級毒品甲基
    安非他命進入台灣，惟細繹上揭被告主觀上認識之行為客體
    「搖頭丸」，與事實上運輸之目的物甲基安非他命，二者均
    屬毒品危害防制條例第2 條第1 項第1 款所規定之「第二級
    毒品」，並皆為依懲治走私條例第2 條第4 項授權公告之「
    管制物品項目及其數額」所列甲項第4 款之管制進出口物，
    再觀毒品危害防制條例第4 條第2 項之運輸第二級毒品罪，
    及懲治走私條例第2 條第2 項之私運管制物品進口罪，並未
    細分所運輸、私運者究為何種類之第二級毒品、管制物品而
    異其處罰之規範，堪認該二行為客體，對應於構成要件所欲
    保護之法益，得評論為等價，被告此種「目的物錯誤」，核
    屬「構成要件等價之客體錯誤」，揆諸上揭說明，尚不足以
    影響其運輸第二級毒品、私運管制物品進口之故意及犯罪之
    完成，應予敘明。
三、按甲基安非他命、ＭＤＭＡ皆為毒品危害防制條例第2 條第
    2 項第1 款所定之第二級毒品，且均屬行政院依懲治走私條
    例第2 條第4 項授權公告之「管制物品項目及其數額」所列
    甲項第四款之管制進出口物品，因之，被告主觀上所知及其
    客觀上所私擅運輸之客體，具體上雖非一致，惟並不影響其
    犯罪之故意暨完成，有如前述，是以抽象言之，被告既自大
    陸地區私運管制進口之第二級毒品進入臺灣地區，故核其所
    為係犯毒品危害防制條例第4 條第2 項之運輸第二級毒品罪
    及懲治走私條例第2 條第1 項之私運管制物品進口罪。其持
    有第二級毒品之低度行為，為運輸毒品之高度行為所吸收，
    不另論罪。其所犯之上開二罪，與綽號「阿水」及不詳年籍
    在台接應之成年男子間，具有犯意聯絡及行為分擔，為共同
    正犯。又被告運輸、私運管制進口之第二級毒品來台，係一
    行為而觸犯運輸第二級毒品罪及私運管制物品進口罪，為想
    像競合犯，應依刑法第55條規定從一重以運輸第二級毒品罪
    處斷。茲審酌被告明知第二級毒品，危害人體甚鉅，仍為圖
    牟暴利而干犯法紀，客觀上實際運輸毒品甲基安非他命之數
    量可謂不少，若非遭調查人員發覺而流入市面，對國人身心
    健康戕害甚鉅，情節非輕，被告初則飾詞否認，迄本院96年
    5 月15日審理時始坦認犯行，尚具一絲悔意之犯後態度等一
    切情狀，量處如主文所示之刑。扣案之甲基安非他命（合計
    淨重2885.51 公克，空包裝總重278.53公克，純度85.05 ％
    ，純質淨重2454.13 公克）係第二級毒品，及直接盛裝該毒
    品之塑膠袋83個 (殘留有微量甲基安非他命成分，不易析離
    或析離需費過鉅)， 不問屬於犯人與否，均應依毒品危害防
    制條例第18條第1 項前段規定諭知沒收銷燬之。至扣案之盛
    裝毒品外包裝「金妹速溶麥片」大包裝塑膠袋3 個，係為防
    範毒品裸露、潮濕並便於攜帶，當屬供被告運輸毒品所用，
    再者，該3 個大包裝塑膠袋既為「阿水」連同毒品交付並囑
    被告於事成後轉交接應者，顯見「阿水」可任意處分之，復
    參酌為免因悉情者眾以致人多口雜犯行外曝起見，運毒者率
    皆自備各項需用之物品俾秘跡匿蹤之常情，自可認該3 個大
    包裝塑膠袋係共犯「阿水」所有，又未扣案之行李箱1 個，
    係屬被告所有而供運輸夾藏物返台所用，業據被告陳明在卷
    ，亦屬供運輸毒品犯罪所用之物；及扣案之DBTEL 廠牌手機
    1 支則為被告所有供本件聯絡運輸毒品之用，上陳各物均應
    依毒品危害防制條例第19條第1 項規定宣告沒收。又前述除
    行李箱以外之其餘物品既經扣案，事理上即無全部或一部不
    能沒收之虞，自毋庸依同條項規定贅知「如全部或一部不能
    沒收時，追徵其價額或以其財產抵償之」之必要，至未扣案
    之行李箱1 個，如全部或一部不能沒收時，則應依同條項之
    規定追徵其價額。末以被告因遭查獲而未取得約定之報酬十
    萬元，此外復查無被告因本件運輸第二級毒品而取得任何財
    物，自無毒品危害防制條例第19條第1 項有關犯罪所得財物
    應予沒收或追徵價額或以財產抵償規定之適用，附此敘明。
四、至於被告在本院審理時自白其又各於95年7 月24日及同年7
    月29日均有運輸第二級毒品進入台灣地區等情事（見本院96
    年5 月15日審理筆錄第4 頁），就被告所涉此部分罪嫌，亦
    請檢察官依法偵辦。
據上論斷，應依刑事訴訟法第299 條第1 項前段，毒品危害防制
條例第4 條第2 項、第18條第1 項前段、第19條第1 項，懲治走
私條例第2 條第1 項、第11條、第12條，刑法第11條前段、第28
條、第55條，判決如主文。
本案經檢察官許曉微到庭執行職務。
中　　華　　民　　國　　96　　年　　5 　　月　　29  　日
  　　　　　　　　刑事第十一庭審判長法　官  蔡榮澤
　　　　　　　　　　　　　　　　　　法　官  魏于傑
　　　　　　　　　　　　　　　　　　法　官  蕭世昌
以上正本證明與原本無異。
如不服本判決，應於判決送達後10日內向本院提出上訴狀（應附
繕本），上訴於臺灣高等法院。
      　　　　　　　　　　　　　　　書記官　林韡婷
中　　華　　民　　國　　96　　年　　5 　　月　　31　　日
附錄本案論罪科刑法條：
毒品危害防制條例第4 條第2 項：
製造、運輸、販賣第二級毒品者，處無期徒刑或7 年以上有期徒
刑，得併科新台幣7 百萬元以下罰金。
懲治走私條例第2 條第1 項：
私運管制物品進口、出口逾公告數額者，處七年以下有期徒刑，
得併科新臺幣三百萬元以下罰金。
